【裁判字號】    99,交抗,162
【裁判日期】    990921
【裁判案由】    聲明異議
【裁判全文】
臺灣高等法院臺南分院交通事件裁定     99年度交抗字第162號
抗  告  人
即受處分人  榮美化學科技股份有限公司
法定代理人  甲○○
上列抗告人因違反道路交通管理處罰條例案件，不服臺灣臺南地
方法院中華民國九十九年七月十三日所為裁定（九十九年度交聲
字第八五一號），提起抗告，本院裁定如下：
    主  文
抗告駁回。
    理  由
一、本件抗告理由略以：受處分人榮美化學科技股份有限公司（
    下稱榮美公司）所有車牌號碼九八一０－ＳＷ號自用小客車
    ，於九十九年三月十一日八時五十三分許，行駛於臺南縣麻
    豆鎮臺十九甲線與新生南路交岔路口（下稱系爭路口）處，
    雖系爭路口紅燈已亮起，惟誤以為左轉燈號會隨後而亮，然
    發現左轉燈號未亮起時，本件車輛隨即停止，故未完成實質
    闖越紅燈行為，又依五年前在桃園行車經驗，直行綠燈亮起
    時紅燈也同時亮，依法停止於路口，卻被後車猛按喇叭抗議
    ，是燈號判斷標準，全國顯難一致，本件車輛既未完成實質
    闖越紅燈行為，受處分人為此提起抗告，請求撤銷原裁定云
    云。
二、按汽車駕駛人，行經有燈光號誌管制之交岔路口闖紅燈者，
    處一千八百元以上五千四百元以下罰鍰，並記違規點數三點
    之處分，道路交通管理處罰條例第五十三條、第六十三條第
    一項第三款定有明文；再依道路交通管理處罰條例第七之二
    條第一、二項規定，汽車駕駛人闖紅燈或不服指揮稽查而逃
    逸，或其他違規行為經以科學儀器取得證據資料者，當場不
    能或不宜攔截製單舉發者，得對汽（機）車所有人逕行舉發
    處罰，前項逕行舉發，應記明車輛牌照號碼、車型等可資辨
    明之資料，查明汽車所有人姓名或名稱、住址後，製單舉發
    處罰之。而違規記點處分之目的，乃在於累積達一定點數後
    可執行吊扣或吊銷駕駛執照之處分，如受處分人為法人，因
    無駕駛執照可供吊扣、吊銷，自無於處分時另記違規點數之
    必要，合先敘明。
三、經查：
（一）受處分人所有之車牌號碼九八一０－ＳＷ號自用小客車，
      於九十九年三月十一日八時五十三分許，行駛於臺南縣麻
      豆鎮臺十九甲線與新生南路交岔路口處，因闖紅燈之違規
      ，經臺南縣警察局交通警察隊員警以「行經有燈光號誌管
      制之交岔路口闖紅燈」為由製單舉發，嗣原處分機關即交
      通部公路總局嘉義區監理所麻豆監理站，以違規事實明確
      ，依道路交通管理處罰條例第五十三條第一項、第六十三
      條第一項第三款及違反道路交通管理事件統一裁罰基準表
      之規定，裁處異議人罰鍰二千七百元等情，有臺南縣警察
      局交通警察隊南縣警交字第ＭＷ0000000號舉發通
      知單、及原處分機關麻監裁罰字第裁七五－ＭＷ0000
      000號裁決書在卷足稽（見原審卷第十六、二十二頁）
      。
（二）受處分人固以上揭路口紅燈後並無左轉燈號，致受處分人
      煞車不及而越線五公尺，受處分人並無完成闖紅燈行為，
      並自行提出系爭路口燈號設置影片為據云云，惟受處分人
      所有之車牌號碼九八一０－ＳＷ號自用小客車，行駛於臺
      南縣麻豆鎮臺十九甲線與新生南路交岔路口處，於紅燈亮
      起一點一秒時，車頭已超越停止線，於紅燈亮起二點一秒
      時、時速仍為五十公里等情，有本案違規當時拍攝之採證
      照片附卷為佐（見原審卷第二十三頁），是受處分人確有
      於上開時、地，違規闖越紅燈之行為，應堪認定。受處分
      人抗辯其未完成闖越紅燈之行為，否認上述情形有違規，
      自非可採。再系爭路口之交通號誌係由第一時相之「綠燈
      直行燈號」、第二時相之「綠燈直行燈號並綠燈左轉燈號
      」與第三時相「圓形紅燈」共三種時相循環播放，有舉發
      機關之路口號誌圖可稽（原審卷第二十四頁）。既綠燈左
      轉燈號已於第二時相已播放，故第三時相之「圓形紅燈」
      時並無同時播放綠燈左轉燈號，該設計並無瑕疵。又駕駛
      人至有道路交通號誌管制之路口時，本應隨時減速以因應
      交通號誌變換而停車之義務，本件車輛於轉換紅燈後一點
      一秒闖越停止線，並於紅燈後二點一秒仍測得時速五十公
      里，顯見通過上揭路口處並未減速，其有闖紅燈之違規，
      亦甚明確，並觀諸受處分人自行提出之錄影光碟，尚難認
      系爭路口紅綠燈交通號誌有何瑕疵之事，受處分人上開所
      辯，純屬事後卸責之詞，不足為信。
（三）受處分人雖以該路段紅綠燈號誌不明、全國未有一致原則
      置辯云云，惟按道路交通主管機關本於其行政裁量之職權
      範圍內，考量當地交通狀況、維持交通秩序、保障道路使
      用人往來便利與安全之目的而設置之交通標誌、號誌及標
      線之行政措施，任何用路人均應依法遵循，若任由一般民
      眾自行主觀認定其違規行為是否影響交通，而任意不加遵
      守，道路交通秩序將無以維繫，因此，本件違規路口號誌
      設計之運作情形，係道路交通主管機關本於權責所為之考
      量，受處分人若認該處號誌不明，自可向相關單位建議，
      尚難以此為卸責之理由，因此受處分人執此置辯，即無理
      由。
四、綜上所述，原審認受處分人榮美公司所有之車牌號碼九八一
    ０－ＳＷ號自用小客車，於九十九年三月十一日八時五十三
    分許，行駛於臺南縣麻豆鎮臺十九甲線與新生南路交岔路口
    處，因駕車行經有燈光號誌管制之交岔路口闖紅燈事實，堪
    以認定，原處分機關依道路交通管理處罰條例第五十三條第
    一項裁處受處分人二千七百元，並無違誤，惟受處分人為法
    人，並無駕駛執照，無從記點，原處分對受處分人記違規點
    數即有未合，受處分人之異議雖無理由，惟原處分既有前開
    不當，自應予撤銷，並駁回受處分人其餘異議，核無違誤。
    受處分人猶執陳詞提起本件抗告，為無理由，應予駁回。
五、據上論斷，應依道路交通案件處理辦法第二十六條，刑事訴
    訟法第四百十二條，裁定如主文。
中    華    民    國    99    年    9     月    21    日
                  刑事第二庭    審判長法  官  葉居正
                                      法  官  張桂美
                                      法  官  陳春長
以上正本證明與原本無異。
不得再抗告。
                                      書記官  尤乃玉
中    華    民    國    99    年    9     月    21    日

司法院資訊處製作；財團法人民間司法改革基金會備份。
